臺灣彰化地方法院刑事裁定　　　　　　 100年度聲字第1727號
聲請人　即
選任辯護人　鄧雲奎律師（法律扶助基金會扶助律師）
被　　　告　廖建雄
上列聲請人聲請具保停止羈押案件，本院裁定如下：
    主  文
聲請駁回。
    理  由
一、按被告及得為其輔佐人之人或辯護人，得隨時具保，向法院
    聲請停止羈押，刑事訴訟法第110條第1項定有明文。本件聲
    請人鄧雲奎律師為被告廖建雄之選任辯護人，有委任狀1件
    附於本案卷即本院100年度訴字第1053號卷內，是聲請人之
    本件聲請，其程序合法，先予敘明。
二、聲請意旨略以：貴院於民國100年7月7日僅以被告廖建雄係
    「所犯為死刑、無期徙刑或最輕本刑為五年以上有期徒刑之
    罪」之惟一理由予以羈押在案，似有違司法院大法官釋字第
    665號解釋之意旨，不無可議。又被告於羈押期間在看守所
    內表現良好，足見被告有努力改過向善之決心與表現。另被
    告所以觸犯本案，乃係因誤交損友所致，惟其於犯後在警詢
    及偵查中均已坦承犯罪，按理其於審理中，亦極可能認罪，
    足見被告無湮滅、偽造或變造證據及勾串證人或逃亡之虞，
    然被告孝心良好，而其父母年事已高，其極渴望能及早盡為
    人子之孝心，為此聲請准以具保停止羈押，以便被告能返家
    利用判決確定前之短暫期間，盡其孝道等語。
三、查被告廖建雄因涉嫌販賣第一級毒品等案件，經檢察官於民
    國100年8月22日提起公訴繫屬本院，由本院受命法官於當日
    訊問被告後，認被告坦承犯行，犯罪嫌疑重大，且所犯為毒
    品危害防制條例第4條第1項之販賣第一級毒品罪，其法定刑
    為死刑或無期徙刑之罪，罪刑甚重，有潛在逃亡之虞，合於
    刑事訴訟法第101第1項第3款規定之羈押原因，非予羈押，
    顯難進行審判或執行，有羈押之必要，乃處分自100年8月22
    日起予以羈押在案。
四、按刑事訴訟法第101條第1項第3款規定「所犯為死刑、無期
    徒刑或最輕本刑為五年以上有期徒刑之罪者。」，非予羈押
    ，顯難進行追訴、審判或執行者，得羈押之法理，實係因被
    告所犯為死刑、無期徒刑或最輕本刑為五年以上有期徒刑之
    罪，可以預期將受重刑宣判，其為規避刑罰之執行而妨礙追
    訴、審判程序進行之可能性增加，國家刑罰權有難以實現之
    危險，是為防免其實際發生，在此維持重大之社會秩序及增
    進重大之公共利益之限度內（憲法第23條），乃具有正當性
    。從而，基於憲法保障人民身體自由之意旨，被告犯上開重
    罪條款且嫌疑重大者，仍應有相當理由認為其有逃亡、湮滅
    、偽造、變造證據或勾串共犯或證人等之虞，法院斟酌命該
    被告具保、責付或限制住居等侵害較小之手段，均不足以確
    保追訴、審判或執行程序之順利進行，此際予以羈押，方堪
    稱係屬維持刑事司法權有效行使之最後必要手段。是被告縱
    然符合上揭第三款之羈押事由，法官仍須就犯罪嫌疑是否重
    大、有無羈押必要、有無不得羈押之情形予以審酌，非謂一
    符合該款規定之羈押事由，即得予以羈押。業經司法院釋字
    第665號解釋釋明在案。上揭所稱「相當理由」，與同條項
    第1款、第2款法文內之「有事實足認有……之虞」（學理上
    解釋為「充分理由」）尚屬有間，其條件當較寬鬆。良以重
    罪常伴有逃亡、滅證之高度可能，係趨吉避凶、脫免刑責、
    不甘受罰之基本人性，倘一般正常之人，依其合理判斷，可
    認為該犯重罪嫌疑重大之人具有逃亡或滅證之相當或然率存
    在，即已該當「相當理由」之認定標準，不以達到充分可信
    或確定程度為必要。以量化為喻，若依客觀、正常之社會通
    念，認為其人已有超過百分之五十之逃亡、滅證可能性者，
    當可認具有相當理由認為其有逃亡、滅證之虞。此與前二款
    至少須有百分之八十以上，始足認有該情之虞者，自有程度
    之差別，最高法院有98年度台抗字第668號裁定意旨可循。
    本件被告所涉嫌之販賣第一級毒品罪，依毒品危害防制條例
    第4條第1項之規定，其法定本刑為「死刑或無期徒刑（無期
    徒刑部分尚得併科罰金）」，其處罰甚重，是販毒者之被告
    面對此一重罰，當伴有逃亡之高度可能甚明。再者，販毒者
    之交易網絡，有上、中、下游之複雜社群關係，故於逃匿後
    即難以掌握行蹤，而需耗費甚鉅之司法資源追緝；何況，於
    司法實務上，經具保、責付、限制住居之被告，發生棄保潛
    逃之事例甚多，足徵具保、責付、限制住居等手段，並非能
    完全擔保被告始終於審判程序中到場或於有罪判決確定後到
    案執行。是本案之羈押被告，與被告是否會湮滅、偽造或變
    造證據及勾串證人等事無涉，亦無違司法院大法官第665號
    解釋之意旨。至於聲請人以被告有心返家盡其孝道為由，聲
    請具保停止羈押一節，惟就家中有父母親人需照料一情，乃
    所有羈押中之被告或執行中之受刑人所須面對之問題，並非
    被告所獨有；另被告在羈押期間表現良好及坦承犯行等情，
    係屬被告犯後之態度問題，聲請人所述此等情事，皆非屬聲
    請停止羈押之法定事由。
五、綜上所述，本院認對被告之羈押原因及必要性仍均存在，且
    權衡公益之維護及被告之人權保障等價值暨利害得失，認對
    被告不適宜予以具保、責付而停止羈押，是聲請人本件聲請
    為無理由，應予駁回。
六、依刑事訴訟法第121條第1項，裁定如主文。
中    華    民    國   100    年    9     月    7     日
                  刑事第二庭    審判長法  官  李進清
                                      法  官  郭玄義
                                      法  官  陳銘壎
以上正本證明與原本無異。
如不服本裁定，應於裁定送達後五日內向本院提出抗告狀(須附
抗告狀繕本 )。
中    華    民    國   100    年    9     月    7     日
                                      書記官  楊筱惠